【裁判字號】    97,家訴,6
【裁判日期】    970425
【裁判案由】    給付遺產
【裁判全文】
臺灣板橋地方法院民事判決             97年度家訴字第6號
原      告  甲○○
被      告  行政院國軍退除役官兵輔導委員會板橋榮譽國民
            之家
法定代理人  乙○○
訴訟代理人  丁○○
上列當事人間請求確認遺囑真偽事件，本院於中華民國97年4 月
8 日言詞辯論終結，判決如下：
    主  文
確認潘溪於民國90年9 月9 日所立之代筆遺囑（如附件所示）為
真正。
訴訟費用由被告負擔。
    事實及理由
一、原告主張：第三人潘溪係原告多年摯友，渠係榮民，因年事
    已高，恐不久人世，乃於90年9 月9 日委請趙平原律師書立
    代筆遺囑，並由丙○○、徐世雄在場見證，經趙平原律師筆
    記後，當場宣讀、講解，經遺囑人潘溪認可並親自簽名及蓋
    章，由見證人全體簽名，書立代筆遺囑，表示「一、身後由
    隸屬就養之板橋榮家會同遺囑執行人徐士雄、丙○○、陳敦
    華、甲○○、李美賢等五人在台北市南港軍人公墓，使用材
    質較佳之骨灰罈，妥慎處理。二、遺款除用於喪葬外，餘款
    二分之一平均贈予大陸姪子潘溫河、潘柏文二人，另二分之
    一交甲○○（三分之二）、李美賢（三分之一）保管，並負
    責日後祭祀及奉厝等相關善後事宜支用」。嗣潘溪於95 年9
    月25日死亡，身後遺有若干存款，上開遺產依法由被告擔任
    管理人，原告向被告請求，被告否認之，
    並要求原告應聲請法院確認遺囑真偽，為此，原告依民事訴
    訟法第247 條之規定，提起本訴等語。並聲明：如主文所示
    。
二、被告方面：要求法院調查該遺囑真偽。對於證人趙平原律師
    、丙○○之證述內容無意見。
三、按確認法律關係之訴，非原告有即受確認判決之法律上利益
    者，不得提起之；確認證書真偽或為法律關係基礎事實存否
    之訴，亦同，民事訴訟法第247 條第1 項定有明文。原告主
    張第三人潘溪係原告多年摯友，渠係榮民，因年事已高，恐
    不久人世，乃於90年9 月9 日委請趙平原律師書立代筆遺囑
    ，並由丙○○、徐世雄在場見證，經趙平原律師筆記後，當
    場宣讀、講解，經遺囑人潘溪認可並親自簽名及蓋章，由見
    證人全體簽名，書立代筆遺囑表示將遺產二分之一贈予潘溫
    河、潘柏文二人，另二分之一交甲○○（即原告）、李美賢
    保管，嗣潘溪於95年9 月25日死亡，被告為潘溪之法定遺產
    管理人，被告否認該遺囑為真正，並要求原告訴請法院判定
    遺囑真偽，原告自有確認之利益等情，業據原告提出潘溪於
    90年9 月9 日所立之代筆遺囑、潘溪之死亡證明書等影本各
    1 件為證，並經證人趙平原律師、丙○○到庭證述屬實（參
    見本院97年4 月8 日言詞辯論筆錄），復為被告所不爭執，
    堪信原告主張為真實。從而，原告訴請判決確認潘溪於90年
    9 月9 日所立如附件所示之代筆遺囑為真正，為有理由，應
    予准許。
四、訴訟費用裁判之依據：依民事訴訟法第78條。
中    華    民    國    97    年    4     月    25    日
                   家事法庭法  官    劉大衛
以上正本證明與原本無異
如對本判決不服，應於收受判決後20日內向本院提出上訴狀（須
按他造人數附繕本並繳納上訴費用）
中    華    民    國    97    年    4     月    25    日
                           書記官    李玉秀


司法院資訊處製作；財團法人民間司法改革基金會備份。
